【裁判字號】    96,訴,727
【裁判日期】    980409
【裁判案由】    偽造文書等
【裁判全文】
臺灣臺南地方法院刑事判決               96年度訴字第727號
公  訴  人  臺灣臺南地方法院檢察署檢察官
被      告  丙○○
            乙○○
上列被告因偽造文書等案件，經檢察官提起公訴（95年度偵字第
16998號、96年度偵緝字第279號、96年度偵字第8332號），本院
判決如下：
    主  文
丙○○共同犯業務侵占罪，處有期徒刑壹年陸月，減為有期徒刑
玖月。又共同犯行使偽造私文書罪，處有期徒刑陸月，減為有期
徒刑參月。華新麗華股份有限公司000000 00號出貨單上「郭」
署押壹枚沒收。應執行有期徒刑拾壹月。華新麗華股份有限公司
00000000號出貨單上「郭」署押壹枚沒收。
乙○○共同犯業務侵占罪，處有期徒刑捌月，減為有期徒刑肆月
，如易科罰金，以新臺幣壹仟元折算壹日。又共同犯行使偽造私
文書罪，處有期徒刑肆月，減為有期徒刑貳月，如易科罰金，以
新臺幣壹仟元折算壹日。華新麗華股份有限公司00000000號出貨
單上「郭」署押壹枚沒收。應執行有期徒刑伍月，如易科罰金，
以新臺幣壹仟元折算壹日。華新麗華股份有限公司00000000號出
貨單上「郭」署押壹枚沒收。緩刑貳年，並應於民國一百年三月
三十一日前向公益團體、地方自治團體或社區提供肆拾小時之義
務勞務。緩刑期內付保護管束。
    事  實
一、丙○○經營大貨車運送，乙○○則為丙○○所僱用之司機，
    2人均為從事業務之人。丙○○於民國95年8月底，多次電話
    聯繫翰鑫裝卸企業行（名義負責人為戊○○，以下簡稱為翰
    鑫企業行）之實際經營者己○○○，主動要約承攬翰鑫企業
    行之運送業務，己○○○遂同意由丙○○載運華新麗華鋼鐵
    有限公司（以下簡稱為華新麗華公司）交由翰鑫企業行運送
    之圓盤元不銹鋼線材。丙○○竟萌生轉賣該不銹鋼線材牟利
    之不法所有意圖，先於95年8月28日、30日聯繫甲○○（另
    行審結），以有不銹鋼要賣等情，向甲○○詢價。嗣95年8
    月31日上午10時許，丙○○指示乙○○駕駛聯結車車頭，前
    往臺南縣鹽水鎮華新麗華公司鹽水廠，載運應送往屏東縣屏
    南工業區明徽公司之16捲圓盤元不銹鋼線材（淨重約24560
    公斤），再電話聯繫命乙○○將上揭不銹鋼線材載往國道三
    號高速公路（起訴書誤載為國道二號）善化交流道下與之會
    合。待丙○○於該處將載運之不銹鋼線材調換另一聯結車車
    頭後，隨即自行駕駛而將該批線材載往臺南縣大內鄉二溪村
    201-10號甲○○向不知情之楊進丁承租之工廠，明知該不銹
    鋼線材應運往屏東明徽公司之乙○○，雖知丙○○有轉賣不
    銹鋼線材之意，仍基於犯意之聯絡，與丙○○共同前往該工
    廠。抵達後，丙○○與甲○○合意以每公斤新臺幣（下同）
    57元之價格賣出該不銹鋼線材，並即將該不銹鋼線材卸下。
    丙○○為向己○○○交代貨物運送結果，又另行起意，於上
    址工廠內，在華新麗華公司所出具、號碼為00000000號之出
    貨單上，偽造「郭」之署押1枚，偽造成表示該郭姓男子已
    代表明徽公司收受不銹鋼線材意思之私文書後，交由明知明
    徽公司並未收受該線材之乙○○帶回華新麗華公司，並向該
    公司承辦人員行使，足生損害於華新麗華公司對明徽公司契
    約上義務之履行及貨物運送管理之正確性。
二、案經己○○○、戊○○訴由嘉義縣警察局水上分局報告臺灣
    嘉義地方法院檢察署呈請臺灣高等法院檢察署令轉臺灣臺南
    地方法院檢察署檢察官偵查起訴。
    理  由
一、訊據被告丙○○、乙○○於本院審理時，對於承攬運送前開
    不銹鋼線材，嗣載往臺南縣大內鄉並賣予甲○○，再偽造送
    貨單由被告乙○○交回華新麗華公司行使等情，均坦承不諱
    。經核與告訴人己○○○、戊○○所指訴之被害情節大致相
    符；另與同案被告甲○○於警詢、偵訊中所陳述收購該不銹
    鋼線材之過程，以及證人楊進丁於警詢、偵訊中所陳稱卸下
    該線材之情節亦屬相合。此外並有不銹鋼線材16捲扣案，以
    及華新麗華公司出貨單、拖板車承運合約書等附卷可稽，本
    件事證明確，被告2人犯行均可以認定，應依法論科。
二、公訴意旨以被告丙○○於95年8月28日與告訴人己○○○達
    成運送系爭不銹鋼線材之合意後，即與同案被告甲○○聯繫
    預謀轉賣等情，認被告丙○○、乙○○應係犯刑法第339條
    第1項之詐欺取財罪嫌。審之公訴意旨，應係認被告丙○○
    既於載貨前已有轉賣圖利之意思，其取得系爭不銹鋼線材自
    屬詐術行使之結果；然依起訴事實，被告丙○○係於95年8
    月28 日與告訴人己○○○達成運送華新麗華公司所托運之
    不銹鋼線材後，方與甲○○聯繫轉賣事宜，是被告丙○○與
    告訴人己○○○間之運送契約關係已經合法成立，翰鑫企業
    行於95 年8月31日，將系爭不鏽鋼線材交付被告乙○○載運
    ，乃契約義務之履行，被告丙○○、乙○○之持有該線材，
    亦有合法之權源，似難認翰鑫企業行所以交付系爭不銹鋼線
    材予被告丙○○、乙○○載運，為因詐欺陷於錯誤而為之財
    物交付，是被告丙○○、乙○○之行為，與詐欺罪之構成要
    件仍屬有間。惟被告2人因業務關係，取得系爭不銹鋼線材
    之持有後，又將之轉賣甲○○，顯係易持有為所有之意思而
    處分該線材，應認係犯刑法第336條第2項之業務侵占罪，檢
    察官認被告丙○○、乙○○此部分犯行，係涉犯刑法第339
    條第1項之罪，雖有誤會，然其基本事實既屬同一，本院仍
    應審理，並變更起訴法條。另被告丙○○於華新麗華公司之
    送貨單上偽造「郭」署押，偽造成表示應受送達之明徽公司
    有一郭姓之人收受系爭不銹鋼線材意思之私文書，再交由被
    告乙○○交回華新麗華公司之行為，則係犯刑法第216條、
    第210條之行使偽造私文書罪。被告2人就前開犯行，均有犯
    意之聯絡與行為之分擔，均為共同正犯。又被告2人所犯業
    務侵占與行使偽造私文書犯行，犯意個別，行為不同，應予
    分論並罰。
三、爰審酌被告丙○○因積欠債務，乃變賣受託載運之貨物牟利
    ，事後且偽造表示收受貨物意思之私文書以圖掩飾，被告乙○○則因受僱於被告丙○○，雖知悉丙○○之犯罪意思，仍
    依指示分擔犯行之犯罪動機與手段；被告丙○○轉賣該不銹
    鋼線材所得之利益，及對告訴人所經營之翰鑫企業行所造成
    之財產上侵害；以及被告2人犯罪後均坦承犯行，態度尚佳
    ，惟仍未與告訴人達成民事上和解以填補告訴人損害等情，
    分別量處如主文所示之刑，並定其應執行之刑，以資懲儆。
四、次查本件被告2人所為之前開犯行，其犯罪時間均在96年4月
    24日以前，所犯且合於中華民國96年罪犯減刑條例第2條第
    1項第3款、第3條第1項第15款所定之減刑條件，應依同條例
    第7條第1項、第2項規定，於裁判時分別減其宣告刑，並同
    時諭知其宣告刑及減得之刑，再定其應執行之刑，另就被告
    乙○○部分諭知其易科罰金之折算標準。
五、再查被告乙○○前未曾受有期徒刑以上刑之宣告，有臺灣高
    等法院被告前案紀錄表在卷可憑，被告乙○○與丙○○共同
    為前開犯行，固值非難，惟審諸其僅因受僱於被告丙○○而
    予以配合，尚非出於為自己不法利益之犯罪動機，本院認其
    經此教訓後，應無再犯之虞，所宣告之刑乃以暫不執行為適
    當，爰併諭知緩刑2年，以勵自新。另為予警惕，並依刑法
    第74條第2項第5款之規定，命被告乙○○於100年3月31日前
    向公益團體、地方自治團體或社區提供40小時之義務勞務，
    緩刑期間，再依刑法第93條第1項第2款規定付保護管束。
六、華新麗華公司00000000號出貨單上，由被告丙○○偽造之「
    郭」字樣，乃用以表示有郭姓之人簽收系爭不銹鋼線材之意
    思，應屬簽押，併依刑法第219條規定沒收。
據上論斷，應依刑事訴訟法第299條第1項前段、第300條，中華
    民國96年罪犯減刑條例第2條第1項第3款、第3條第1項第15
    款、第7條、第10條第1項，刑法第336條第2項、第216條、
    第210條、第220條第1項、第41條第1項前段、第219條、第
    74條第1項第1款、第2項、第5款、第93條第1項第2款，刑法
    施行法第1條之1，判決如主文。
本案經檢察官丁○○到庭執行職務。
中    華    民    國    98    年    4     月    9     日
                  刑事第十四庭  審判長法  官  吳坤芳
                                      法  官  陳金虎
                                      法  官  周紹武
以上正本證明與原本無異
如不服本判決應於收受本判後10日內向本院提出上訴書狀，並應
敘述具體理由。其未敘述上訴理由者，應於上訴期間屆滿後20日
內向本院補提理由書狀（均須按他造當事人之人數附繕本）「切
勿逕送上級法院」。
                                      書記官  程伊妝
中    華    民    國    98    年    4     月    9     日


司法院資訊處製作；財團法人民間司法改革基金會備份。
